【裁判字號】    89,上易,4246
【裁判日期】    891020
【裁判案由】    詐欺
【裁判全文】
臺灣高等法院刑事判決                  八十九年度上易字第四二四六號
    上  訴  人  臺灣板橋地方法院檢察署檢察官
    被      告  乙○○
右上訴人，因被告詐欺案件，不服臺灣板橋地方法院，八十九年度易字第二六三七號
，中華民國八十九年十月二十日第一審判決（起訴案號：臺灣板橋地方法院檢察署八
十九年度偵緝字第八二七號）提起上訴，本院判決如左：
    主      文
原判決撤銷。
乙○○意圖為自己不法之所有，以詐術得財產上不法之利益，處有期徒刑月，如易
科罰金以佰元折算一日。
    事      實
一、乙○○於八十六年間因偽造文書罪經臺灣臺北地方法院判處有期徒刑四月，緩刑
    二年，於緩刑期內竟意圖為自己不法之利益，明知無支付薪資之能力，於八十八
    年九月二十一日，在臺北縣中和市○○路二九三之二號十二樓，向見報前來應徵
    之甲○○佯稱其欲開設「合發興記（起訴書誤載為季）國際開發有限公司」（下
    稱合發公司），需僱用員工，願以每月薪資新臺幣（下同）一萬八千元，另全勤
    獎金三千元僱用甲○○，致甲○○陷於錯誤，自是日起至同年十一月二十二日止
    ，在上址受其僱用，負責為乙○○從事接聽電話等工作，惟甲○○自始即未領得
    分文薪資，直至八十八年十一月二十三日，被告為安撫領不到分毫薪資之甲○○
    ，復簽立面額四萬五千元，到期日為同年月二十五日之本票乙紙交予甲○○收執
    ，且諉稱二日後付款，惟屆期被告即避不見面，該本票亦未獲付款，甲○○至此
    始知受騙。
二、案經甲○○訴由臺灣板橋地方法院檢察署檢察官偵查起訴。
    理      由
一、訊據被告乙○○矢口否認有詐欺犯行，並辯稱本件伊係一時給付不能，為民事糾
    紛云云，然查右揭犯罪事實，業據告訴人甲○○及其法定代理人葉明欽於偵查中
    及本院調查中指述綦詳（八十八年他字第二四０二號卷第三頁及反面、第九頁至
    第十頁反面、八十九年偵緝字第八二七號卷第二十五頁至第二十六頁反面、本院
    八十九年十二月一日訊問筆錄），並有被告所簽發交付予告訴人用以抵付積欠薪
    資之本票影本乙紙附本院卷可稽。而系爭本票業經被告於偵查中及原審坦承為其
    所簽發後交予告訴人，且坦承僱用告訴人自始即未付薪資等情（八十八年他字第
    二四０二號卷第十頁、原審卷第十五頁、第四十四頁）。按僱用他人為其服勞務
    應支付薪資報酬，此為社會之常態，被告於僱用告訴人之初允諾每月支付薪資一
    萬八千元，另全勤獎金三千元之報酬為被告所不否認（八十八年他字第二四０二
    號卷第九頁反面至第十頁），竟於八十八年九月二十一日僱用告訴人為其工作，
    至同年十一月二十二日止不僅未支付任何薪資報酬（共積欠達四萬五千元之薪資
    ），嗣為安撫告訴人，復於八十八年十一月二十三日簽立面額四萬五千元本票乙
    紙，言明同年月二十五日付款後交予告訴人收執以為搪塞；詎本票屆期被告避不
    見面，使告訴人求償無門。
    又本案經告訴人提出告訴後被告始出面並於偵審中數次表明要與告訴人和解，償
    還積欠之薪資，惟卻屢次爽約。且被告於原審法院提出之和解書影本及收據影本
    均為偽造之文書，亦經本院訊問告訴人及其法定代理人葉明欽均陳稱在卷（本院
    八十九年十二月一日訊問筆錄），足徵被告於僱用告訴人之初即無支付薪資之意
    思及能力，是其自始即有詐欺之犯意及犯行甚明。雖被告於原審辯稱：合發公司
    於申請辦理公司登記後，因股東間意見不合而拆夥，公司之債務均由伊負責處理
    ，伊因此一時無法籌款給付告訴人之薪資，並否認其有何詐欺之犯行，惟查告訴
    人於受僱期間接聽來電時並未曾表明自己公司之名稱，而是直接向對方問好，及
    上班處所並未掛公司招牌等情，已據告訴人供陳在卷，且被告亦自承並未印公司
    名片（八十八年他字第二四０二號卷第十頁及反面），可見被告自始即無開立公
    司之意，是被告上開所辯顯係推諉卸責之詞，不足採信。綜上，被告顯有以詐術
    取得告訴人為其服勞務之利益甚明，本案罪證明確，其犯行洵堪認定。
二、核被告乙○○所為顯係犯刑法第三百三十九條第二項之詐欺得利罪。又被告行為
    後，刑法第四十一條業於九十年一月四日修正為「犯最重本刑為五年以下有期徒
    刑以下之刑之罪，而受六月以下有期徒刑或拘役之宣告，因身體、教育、職業、
    家庭之關係或其他正當事由，執行顯有困難者，得以一元以上三元以下折算一日
    ，易科罰金。但確因不執行所宣告之刑，難收矯正之效或難以維持法秩序者，不
    在此限。」「併合處罰之數罪，均有前項情形，其應執行之刑逾六月者，亦同。
    」並於同年月十日公佈施行，於同年月十二日生效，比較新舊法之規定，以變更
    後之新法對被告有利，依刑法第二條第一項前段之規定，自應適用裁判時之新法
    。原審不察，遽為其無罪判決之諭知，自有未當，是公訴人之上訴為有理由，自
    應由本院將原判決撤銷改判。爰審酌被告品行、犯罪之動機、目的、手段、所詐
    得不法利益，及被告犯後態度不佳意圖脫免罪責竟提出偽造之和解書及收據於法
    院等一切情狀，處其有期徒刑月，並諭知易科罰金之折算標準，以示懲儆。
三、至被告於原審提出偽造之和解書及收據於原審法院乙事，應由檢察官依法另行偵
    辦，併此說明。
據上論斷，應依刑事訴訟法第三百六十九條第一項前段、第三百六十四條、第二百九
十九條第一項前段，刑法第三百三十九條第二項、第二條第一項前段，修正後刑法第
四十一條第一項，罰金罰鍰提高標準條例第一條前段、第二條，判決如主文。
本案經檢察官鄭龍照到庭執行職務。
中      華      民      國    九十      年      一      月     十九     日
                              臺灣高等法院刑事第十庭
                                  審判長法  官  楊  貴  志
                                        法  官  何  菁  莪
                                        法  官  溫  耀  源
右正本證明與原本無異。
不得上訴。
                        書記官  高  柑  柏
中      華      民      國    九十      年      一      月     三十     日
附錄：本案論罪科刑法條全文
刑法第三百三十九條
意圖為自己或第三人不法之所有，以詐術使人將本人或第三人之物交付者，處五年以
下有期徒刑、拘役或科或併科一千元以下罰金。
以前項方法得財產上不法之利益或使第三人得之者亦同。
前二項之未遂犯罰之。


司法院資訊處製作；財團法人民間司法改革基金會備份。
